臺灣高等法院刑事裁定
111年度聲字第2832號
聲  請  人  臺灣高等檢察署檢察官
受  刑  人  陳耀東



上列聲請人因受刑人數罪併罰有二裁判以上，聲請定其應執行之
刑（聲請案號：臺灣高等檢察署111年度執聲字第1356號），本
院裁定如下：
    主  文
陳耀東犯如附表所示各罪所處之刑，應執行有期徒刑肆年玖月。
    理  由
一、聲請意旨略以：受刑人陳耀東因違反毒品危害防制條例等數
    罪，先後經判決確定如附表，應依刑法第53條、第50條第1
    項第1款、第2項、第51條第5款之規定，定其應執行之刑。
    爰依刑事訴訟法第477條第1項規定，聲請裁定其應執行之刑
    等語。
二、按裁判確定前犯數罪者，併合處罰之，而數罪併罰有二以上
    裁判者，應定其應執行之刑，其宣告多數有期徒刑者，於各
    刑中之最長期以上，各刑合併之刑期以下，定其刑期，但不
    得逾30年，刑法第50條第1項前段、第53條、第51條第5款分
    別定有明文。又按刑法第50條規定裁判確定前犯數罪而有該
    條第1項但書各款所定「一、得易科罰金之罪與不得易科罰
    金之罪。二、得易科罰金之罪與不得易服社會勞動之罪。三
    、得易服社會勞動之罪與不得易科罰金之罪。四、得易服社
    會勞動之罪與不得易服社會勞動之罪」之情形者，明定不得
    併合處罰。惟依該條第2項「前項但書情形，受刑人請求檢
    察官聲請定應執行刑者，依第51條規定定之。」之規定，係
    賦予受刑人選擇仍按刑法第51條規定以定執行刑之權利。是
    於裁判確定前犯數罪，而有刑法第50條第1項但書各款所列
    情形者，除受刑人請求檢察官聲請定應執行刑者外，不得併
    合處罰，亦即受刑人於裁判確定前所犯數罪，兼有得易科罰
    金之罪與不得易科罰金之罪時，是否依刑法第51條定其應執
    行刑，繫乎受刑人之請求與否，而非不問受刑人之利益與意
    願，一律併合處罰。另按刑事訴訟法第370條第2項、第3項
    ，已針對第二審上訴案件之定應執行刑，明定有不利益變更
    禁止原則之適用；於分屬不同案件之數罪併罰有應更定執行
    刑者，本於同為定刑裁定應為相同處理之原則，法院於裁定
    定應執行之刑時，自仍應有不利益變更禁止原則之考量，亦
    即另定之執行刑，其裁量所定之刑期不得較重於前定之執行
    刑加計後裁判宣告之刑之總和，否則即與法律秩序理念及法
    律目的之內部界限有違（最高法院103年度第14次刑事庭決
    議、最高法院93年度台非字第192號判決意旨參照）。再按
    數罪併罰之案件，其各罪判決均係宣告刑，並非執行刑，縱
    令各案中一部分犯罪之宣告刑在形式上已經執行，仍應依法
    聲請犯罪事實最後判決之法院裁定，然後再依所裁定之執行
    刑換發指揮書，併合執行，其前已執行之有期徒刑部分僅係
    應予扣除之問題（最高法院90年度台非字第340號、95年度
    台非字第320號判決意旨參照）。
三、經查：
（一）本院參酌最高法院110年度台抗大字第489號裁定意旨，業
      予受刑人就本件定應執行之刑有陳述意見之機會（見本院
      卷第115、121頁所附本院民國111年8月26日公務電話查詢
      紀錄表及受刑人之「陳述意見狀」所載），合先敘明。　
（二）受刑人因犯附表編號1、2所示之施用第二級毒品罪，分別
      經臺灣士林地方法院（下稱士林地院）判處如附表編號1
      、2所示之刑確定；又犯附表編號3、4所示之轉讓禁藥罪
      、販賣第二級毒品未遂罪，經士林地院各判處有期徒刑10
      月、4年2月，並定應執行有期徒刑4年6月，嗣經受刑人提
      起上訴，其中附表編號3所示之罪經受刑人撤回上訴而確
      定，附表編號4所示之罪刑則經本院108年度上訴字第269
      號判決撤銷，檢察官不服提起上訴，由最高法院撤銷發回
      本院更審後，經本院以110年度上更一字第140號判決駁回
      受刑人上訴，受刑人不服提起上訴，經最高法院以111年
      度台上字第2363號判決駁回上訴確定在案，且各該罪均係
      在附表編號1所示之罪於106年7月19日判決確定前所犯，
      並以本院為其最後事實審法院等情，有前揭各件刑事判決
      及本院被告前案紀錄表在卷可稽。又附表編號1、2所示之
      罪係得易科罰金之罪，與附表編號3、4所示均係不得易科
      罰金之罪，依刑法第50條第1項但書規定，本不得併合處
      罰，惟業經受刑人請求檢察官聲請定其應執行刑，此有受
      刑人於111年8月1日出具之「臺灣士林地方檢察署依修正
      刑法第50條受刑人是否請求檢察官聲請定應執行刑聲請狀
      」在卷（見本院卷第9頁）可稽，合於刑法第50條第2項之
      規定，是檢察官依受刑人之請求而聲請定其應執行之刑，
      本院審核認聲請為正當。爰審酌受刑人所犯前揭各罪之犯
      罪類型、動機、犯罪時間間隔、行為態樣、罪質、侵害法
      益是否具專屬性或同一性、行為次數等一切情狀，並參酌
      受刑人就本件定應執行刑所表示「刑期太重」之意見（見
      本院卷第121頁）等情，經整體評價受刑人應受矯治之程
      度，兼衡責罰相當與刑罰經濟之原則，在不逾越內部性界
      限（即附表編號1至3所示之罪曾合併定應執行刑為有期徒
      刑1年3月，加計附表編號4所示之罪所處有期徒刑4年2月
      ，合計5年5月）及外部性界限之範圍內，合併定其應執行
      刑如主文所示。又按數罪併罰中之一罪依刑法規定得易科
      罰金者，若因與不得易科之他罪併合處罰結果而不得易科
      罰金時，原可易科部分所處之刑自亦無庸為易科罰金折算
      標準之記載（司法院大法官釋字第144號、第679號解釋意
      旨參照）。本件受刑人所犯如附表編號1、2與編號3、4所
      示之罪，雖係分屬得易科罰金與不得易科罰金之罪，惟經
      合併處罰結果，本院於定其應執行刑時，自無庸為易科罰
      金折算標準之記載；另本件受刑人所犯如附表所示各罪所
      處之刑，在形式上縱有部分經執行完畢，然附表所示各罪
      既合於數罪併罰之要件，依前揭說明，在所裁定之應執行
      刑尚未全部執行完畢前，仍應就附表各罪所處之刑，合併
      定其應執行刑，至於前揭業經執行之刑部分，僅係檢察官
      就所定應執行刑執行時，應如何折抵之指揮執行事宜，與
      定應執行刑之裁定無涉，均併此敘明。
四、據上論斷，應依刑事訴訟法第477條第1項，刑法第50條第1
    項但書第1款、第2項、第53條、第51條第5款，裁定如主文
    。　　　　
中　　華　　民　　國　　111 　年　　9 　　月　　19　　日
                  刑事第十三庭  審判長法　官  吳冠霆 
                                      法　官  柯姿佐
                                      法　官  陳勇松
以上正本證明與原本無異。
如不服本裁定，應於收受送達後五日內向本院提出抗告狀。
                                      書記官  施瑩謙
中　　華　　民　　國　　111 　年　　9 　　月　　20　　日